臺灣高雄地方法院民事判決
111年度勞再易字第2號
再審原告    蔡政璜  

再審被告    可以太陽能有限公司

法定代理人  王贊福  
上列當事人間給付資遣費等事件，再審原告對於民國111年7月12
日本院111年度勞簡上字第6號確定判決提起再審之訴，本院不經
言詞辯論，判決如下：
    主  文
再審之訴駁回。
再審訴訟費用由再審原告負擔。
    事實及理由
一、按再審之訴，應於30日之不變期間內提起。前項期間，自判
    決確定時起算，判決於送達前確定者，自送達時起算，民事
    訴訟法第500條第1項、第2項定有明文。本件再審原告於民
    國111年7月21日收受本院111年度勞簡上字第6號判決（下稱
    原確定判決，見勞簡上卷第97頁)，其於同年7月22日提起本
    件再審之訴（見本院卷第7頁），未逾30日之不變期間，核
    與前揭規定相符。
二、再審原告主張：再審被告法定代理人王贊福於本院另案107
    年度重勞訴字第5號判決（下稱另案確定判決）前曾出席勞
    工局勞資爭議調解，辯稱：蔡政璜這種人月薪3萬，知悉資
    方轉帳8萬元等語，另案確定判決並認定再審原告與再審被
    告間有月薪8萬元之僱傭關係存在，再審被告於另案未出庭
    、未提起上訴，亦未循再審程序推翻另案確定判決，應認再
    審被告默認兩造間僱傭關係存在，原確定判決應受另案確定
    判決既判力或爭點效之拘束，原確定判決有民事訴訟法第49
    6條第1款適用法規顯有錯誤、第2款判決理由與主文顯有矛
    盾、第12款前已有確定判決及第13款發現未經斟酌之證物之
    再審事由，爰提起本件再審之訴。並聲明：㈠廢棄本院111年
    度勞簡第13號判決及111年度勞簡上第6號判決兩造無僱傭關
    係等不利勞工部分。㈡再審被告應給付再審原告373,334元，
    及自111年3月15日起按年息百分之五計算之利息。
三、經查：
　㈠原確定判決有無民事訴訟法第496條第1項第1款之情形：
　⑴按所謂適用法規顯有錯誤者，不包括漏未斟酌證據，認定事
    實錯誤、取捨證據失當、判決不備理由及在學說上諸說併存
    致發生法律上見解歧異等情形在內；且係指確定判決就事實
    審法院所確定之事實為法律上判斷，有適用法規顯有錯誤之
    情形(最高法院63年台上字第880號、90年度台再字第27號、
    110年度台上字第2783號裁判意旨參照)。再審原告主張原確
    定判決漏未斟酌再審被告法定代理人王贊福於另案確定判決
    前曾出席勞工局勞資爭議調解，辯稱：蔡政璜這種人月薪3
    萬，知悉資方轉帳8萬元等語。然依前揭說明，適用法規顯
    有錯誤，不包括漏未斟酌證據等，再審原告執此指摘原確定
    判決適用法規顯有錯誤，自無可採。
  ⑵按確定判決之既判力，僅以主文為限而不及於理由。確定判
    決之主文，如係就給付請求權之訴訟標的之法律關係為裁判
    ，即不及於為其前提之基本權利。雖此非屬訴訟標的之基本
    權利，其存在與否，因與為訴訟標的之法律關係有影響，而
    於判決理由中予以判斷，亦不能認為此項判斷有既判力。是
    以原告於其提起給付之訴獲勝訴判決確定，雖在理由內已肯
    定其基本權利，而當事人再行提起確認其基本權利不存在之
    訴時，並不違反一事不再理之原則，前案訴訟判決之既判力
    自不及於本件訴訟（最高法院110年度台抗字第286號、1 10
    9年度台抗字第282號、103年度台上字第514號裁判要旨參照
    ）。查再審原告前曾依僱傭關係請求再審被告給付工資，經
    另案確定判決命再審被告應給付再審原告工資新臺幣（下同
    ）40萬元，此有另案確定判決存卷可按。再審原告復依僱傭
    關係，請求再審被告給付資遣費，經原確定判決以再審原告
    未舉證兩造間存在僱傭關係，駁回再審原告之訴確定。再審
    原告主張原確定判決應受另案確定判決既判力之拘束云云。
    然兩造另案確定判決之訴訟標的為工資請求權，原確定判決
    之訴訟標的為資遣費請求權，兩者訴訟標的不同，縱另案確
    定判決認再審原告之給付請求權存在，判命再審被告給付再
    審原告工資確定，僅係就給付請求權之訴訟標的之法律關係
    為裁判，而不及於為其前提之基本權利即僱傭關係之存否，
    嗣再審原告請求再審被告給付資遣費，參照前揭說明，
　　另案確定判決之既判力自不及於原確定判決之訴訟。
  ⑶按學說上所謂之「爭點效」，係指法院於確定判決理由中，
    對訴訟標的以外當事人所主張或抗辯之重要爭點，本於兩造
    辯論之結果所為之判斷結果，除有顯然違背法令，或當事人
    提出新訴訟資料足以推翻原判斷之情形外，於同一當事人間
    ，就與該重要爭點有關之他訴訟，不得再為相反之主張，法
    院亦不得作相異之判斷而言，其乃源於訴訟上之誠信原則及
    當事人公平之訴訟法理而來。是「爭點效」之適用，除理由
    之判斷具備「於同一當事人間」、「非顯然違背法令」及「
    當事人未提出新訴訟資料足以推翻原判斷」等條件外，必須
    該重要爭點，在前訴訟程序已列為足以影響判決結果之主要
    爭點，經兩造各為充分之舉證，一如訴訟標的極盡其攻擊、
    防禦之能事，並使當事人適當而完全之辯論，由法院為實質
    上之審理判斷，前後兩訴之標的利益大致相同者，始應由當
    事人就該事實之最終判斷，對與該重要爭點有關之他訴訟負
    結果責任，以符民事訴訟上之誠信原則（最高法院96年度台
    上字第307號判決意旨參照）。故爭點效因源於訴訟上之誠
    信原則及當事人公平之訴訟法理，以達「一次解決紛爭」所
    生之拘束力，固為程序法所容許，但應係兩造於前訴訟中均
    知此主要爭點，並經兩造均充分舉證、極盡攻擊、防禦能事
    ，使當事人適當而完全之辯論，由法院為實質上之審理判斷
    ，始屬當之。查另案確定判決係以再審被告經合法通知未到
    庭，亦未提出準備書狀爭執，依民事訴訟法第280條第3項、
    第1項之規定，視同自認，而由再審原告一造辯論而為判決
    ，顯非經兩造均為充分之舉證，並使兩造為適當而完全之辯
    論後，由法院為實質上之審理判斷。依前開說明，難認本件
    應受前訴確定判決結果之拘束，而有爭點效適用。此經原確
    定判決論述在卷，於法並無違誤。
　⑷承前所述，再審原告主張原確定判決有漏未斟酌證物、應受
    另案確定判決既判力或爭點效之拘束，而有民事訴訟法第49
    6條第1項第1款適用法規顯有錯誤之情形，即屬無據。　　
　㈡原確定判決有無民事訴訟法第496條第1項第2款之情形：
　　按判決理由與主文顯有矛盾者，得提起再審，民事訴訟法第
    496條第1項第2款定有明文，所謂判決理由與主文顯有矛盾
    ，係指判決依據當事人主張之事實，認定其請求或對造抗辯
    為有理由或無理由，而於主文為相反之諭示，且其矛盾為顯
    然者而言（最高法院80年度台再字第130號判決意旨參照）
    。查再審原告請求再審被告給付資遣費，經原確定判決以再
    審原告不能證明再審被告係其雇主，其請求再審被告給付資
    遣費為無理由，於主文諭知駁回再審原告之上訴及擴張之訴
    ，顯無「判決理由與主文顯有矛盾」之情形。
　㈢原確定判決有無民事訴訟法第496條第1項第12款之情形：
　　按所謂當事人發現就同一訴訟標的在前已有確定判決者，係
    以前後兩訴之訴訟標的同一為要件。前案之訴訟標的與原確
    定判決之訴訟標的非屬同一，業如前述，再審原告主張本件
    有民事訴訟法第496條第1項第12款之事由，亦無可採。
　㈣原確定判決有無民事訴訟法第496條第1項第13款之情形：
　　按當事人發現未經斟酌之證物或得使用該證物者，得以再審
    之訴對於確定判決聲明不服，但以如經斟酌可受較有利益之
    裁判者為限，民事訴訟法第496條第1項第13款定有明文。上
    開所謂當事人發現未經斟酌之證物或得使用該證物，係指前
    訴訟程序事實審言詞辯論終結前已存在之證物，因當事人不
    知有此，致未經斟酌，現始知之，或雖知有此而不能使用，
    現始得始用者而言，且必以當事人在客觀上確不知該證物存
    在致未斟酌，現始知之，或依當時情形有不能檢出該證物者
    ，始足當之(最高法院98年台上字第1258號民事判決意旨參
    照)。查再審原告並未說明何證物係於原審言詞辯論終結前
    已存在而有不知該證物或不能檢出之事由，要難認合於前開
    再審事由。　
四、綜上所述，原確定判決並無再審原告所主張之再審事由，再
    審原告提起再審之訴，顯無再審理由，爰依民事訴訟法第50
    2條第2項規定，不經言詞辯論，逕以判決駁回之。
五、據上論結，本件再審之訴為無理由，依民事訴訟法第502條
    第2項、第78條，判決如主文。 
中　　華　　民　　國　　111 　年　　8 　　月　　26　　日
                  勞動法庭審判長法  官  鍾淑慧
                                法  官  黃宣撫
                                法  官  李莉玲
以上正本係照原本作成。
本件不得上訴。
中　　華　　民　　國　　111 　年　　8 　　月　　29　　日
                                書記官  洪王俞萍